臺灣臺中地方法院刑事判決　　　　　　　94年度訴字第2368號
公　訴　人　臺灣臺中地方法院檢察署檢察官
被　　　告　丁○○
上列被告因偽造文書案件，經檢察官提起公訴（94年度偵緝字第
951號），本院判決如下：
    主    文
丁○○行使偽造私文書，足以生損害於他人，處有期徒刑陸月，
如易科罰金以參佰元折算壹日。於民國九十一年九月二十四日「
融資融券契約書」上偽造之「乙○○」署名貳枚、偽造之「丙○○」署名及印文各壹枚；復華證券金融股份有限公司開立證券信
用交易帳戶申請表上申請人簽章欄內偽造之「乙○○」署名壹枚
；復華證券金融股份有限公司開立信用帳戶提供不動產證明價值
評估表上不動產所有權人簽章欄內偽造之「丙○○」印文及署名
各壹枚及偽造之「丙○○」印章壹顆，均沒收。
    犯罪事實
一、緣丁○○ (原名徐金雄)前曾代其妹乙○○以乙○○所開設
    如附表一所示帳戶，在臺中市○○街四三號寶盛證券股份有
    限公司北屯分公司（下稱寶盛證券公司北屯分公司）融資融
    券買賣證券，而持有「乙○○」之印章一顆 (上開帳戶最後
    一次交易日期為民國八十八年八月十八日)。嗣丁○○為再
    以乙○○帳戶買賣股票，竟明知其並未經乙○○及其父丙○○同意、授權，仍於九十一年九月二十四日上午撥打電話予
    寶盛證券公司北屯分公司營業員戊○○，指示戊○○用上開
    如附表一所示乙○○帳戶以融資買進方式下單購得聯電股票
    三百五十張及友達股票三百張，價格計新臺幣 (下同)一千
    四百七十三萬元，且因上開乙○○帳戶已逾三年未交易依規
    定不能再供作融資買賣股票使用，須另開立新帳戶作為該日
    融資買賣股票之交易帳戶，戊○○乃於當日上午盤中與丁○○聯絡約定於同日 (即九十一年九月二十四日)下午二時三
    十分許，在臺中市○○路上之「臺中企銀」會合補辦手續。
    之後，丁○○即於當日下午依約與戊○○會合，並接續以上
    開其保管之「乙○○」印章一顆盜蓋於九十一年九月二十四
    日「融資融券契約書」 (計四枚)、「買賣證券授權書」(一
    枚)及「復華證券金融股份有限公司開立證券信用交易帳戶
    申請表」 (一枚，下稱復華公司交易帳戶申請表，詳細帳戶
    資料詳如附表二所示)上；以其事先委由不知情之成年刻印
    人員偽刻之「丙○○」印章一顆接續蓋用於上開「融資融券
    契約書」之「連帶保證人欄」，偽造「丙○○」印文一枚及
    蓋用於「復華證券金融股份有限公司開立信用帳戶提供不動
    產證明價值評估表」 (下稱復華公司提供不動產證明價值評
    估表」之「不動產所有人簽章欄」內，偽造「丙○○」印文
    一枚，暨在該「融資融券契約書」之「立融資融券契約書人
    簽章欄」及「立同意書人欄」上、「復華公司交易帳戶申請
    表」之「申請人簽章欄」上接續偽造「乙○○」之簽名各一
    枚 (計三枚，上開「買賣證券授權書」之「委任人簽章欄」
    僅遭盜蓋用「乙○○」印文一枚，未經丁○○補簽名)；及
    在「融資融券契約書」之「連帶保證人欄」上及「復華公司
    提供不動產證明價值評估表」之「不動產所有人簽章欄」內
    偽造「丙○○」之署名各一枚，而接續偽造上開「融資融券
    契約書」、「買賣證券授權書」、「復華公司交易帳戶申請
    表」及「復華公司提供不動產證明價值評估表」之私文書各
    一張，旋並同時將該四張偽造之私文書交予不知情之戊○○
    (無積極證據足認戊○○知悉丁○○未經乙○○及丙○○同
    意、授權，且已經檢察官為不起訴處分確定)帶回寶盛證券
    公司北屯分公司，並由該公司不知情之承辦人員，將偽造之
    「融資融券契約書」、「復華公司交易帳戶申請表」及「復
    華公司提供不動產證明價值評估表」之私文書各一張 (計三
    張)，交予復華證券金融股份有限公司，據以開設如附表二
    所示帳戶，而行使該等私文書，足以生損害於乙○○、丙○○、寶盛證券公司北屯分公司及復華證券金融股份有限公司
    。旋因丁○○指示戊○○融資購買之股票發生虧損，戊○○
    於翌日 (即九十一年九月二十五日)即聯絡丁○○無著，經
    與乙○○聯絡後乙○○復否認有授權、同意丁○○以其名義
    買賣上揭股票，並拒絕辦理股票交割事宜。俟經寶盛證券股
    份有限公司於九十一年九月二十六日墊款未交付之金額以完
    成交割，再於翌日墊款償還復華證券金融股份有限公司以取
    得系爭股票，計支出一千四百七十五萬二千三百十六元 (
    以上係由寶盛證券股份有限公司以短期借款方式支出)，造
    成損失五十四萬零四百八十二元。復因寶盛證券股份有限公
    司於九十一年十一月二十九日對乙○○及丁○○提起損害賠
    償之民事訴訟後，乙○○旋於同年十二月十一日對復華證券
    金融股份有限公司營業員戊○○及經理黃鐘彬提出偽造文書
    告訴 (業經臺灣高等法院臺中分院檢察署以九十四年度上聲
    議字第五四號駁回乙○○對戊○○及黃鐘彬不起訴處分之再
    議聲請而確定在案)，嗣經臺灣臺中地方法院檢察署檢察官
    偵查後始查悉上情。
二、案經臺灣臺中地方法院檢察署檢察官自動檢舉偵查起訴。
    理    由
一、訊據被告丁○○固對於其未經乙○○、丙○○授權、同意，
    即於九十一年九月二十四日下午擅自在「融資融券契約書」
    上偽造「乙○○」及「丙○○」署名，而偽造並行使該份私
    文書及上開九十一年九月二十四日「復華公司交易帳戶申請
    表委任人簽章欄」上之「乙○○」印文為其所蓋用、「乙○○」署名為其所簽寫之事實坦承不諱，惟矢口否認「融資融
    券契約書」、「買賣證券授權書」及「復華公司提供不動產
    證明價值評估表」上之「乙○○」、「丙○○」印文為其所
    蓋用；「復華公司提供不動產證明價值評估表」上之「丙○○」署名為其所偽造；及「復華公司交易帳戶申請表」、「
    復華公司提供不動產證明價值評估表」為其所偽造，辯稱：
    伊僅在「融資融券契約書」及「買賣證券授權書」上偽造乙○○及丙○○署名，至於印文部分均非伊所蓋用，伊在該二
    份文書上簽名時，印文均已蓋好。至「復華公司交易帳戶申
    請表」上之「乙○○」印文及署名雖均為伊所蓋用及簽寫，
    但均是伊在八十四年間所為。「復華公司提供不動產證明價
    值評估表」上之「丙○○」署名及印文亦非伊所為。此外，
    九十一年九月二十四日係戊○○自己找帳戶下單，伊並未指
    示戊○○以乙○○帳戶下單，伊直至戊○○下單後叫伊去簽
    名時，才知戊○○係以乙○○帳戶下單云云。經查：
(一)被告前曾代其妹乙○○以乙○○所開設如附表一所示帳戶，
    在上址寶盛證券公司北屯分公司融資融券買賣證券，該帳戶
    最後一次交易日期為八十八年八月十八日。嗣被告復於九十
    一年九月二十四日上午撥打電話予戊○○以融資方式購得聯
    電股票三百五十張及友達股票三百張，價格計一千四百七十
    三萬元。且因乙○○如附表一所示帳戶已逾三年未曾交易，
    依規定已不能再供作融資買賣股票使用，須另開立新帳戶作
    為上開融資買賣股票之交易帳戶，戊○○乃於當日上午盤中
    聯絡被告並約定於同日 (即九十一年九月二十四日)下午二
    時三十分許，在「臺中企銀」會合補辦手續，被告於當日下
    午依約與戊○○會合後，確實未經乙○○及丙○○同意、授
    權即擅自在「融資融券契約書」上偽造「乙○○」及「丙○○」署名，並由戊○○帶回寶盛證券公司北屯分公司，旋由
    該公司不知情之承辦人員，將偽造之「融資融券契約書」、
    「復華公司交易帳戶申請表」及「復華公司提供不動產證明
    價值評估表」之私文書各一張，交予復華證券金融股份有限
    公司，開設如附表二所示帳戶。旋因被告指示戊○○融資購
    得之上開股票虧損，戊○○於翌日即九十一年九月二十五日
    聯絡被告無著，經與乙○○聯絡後，乙○○復否認有授權、
    同意被告以其名義買賣上揭股票，並拒絕辦理股票交割事宜
    。俟經寶盛證券股份有限公司於九十一年九月二十六日墊款
    未交付之金額以完成交割，再於翌日墊款償還復華證券金融
    股份有限公司以取得系爭股票，計支出一千四百七十五萬二
    千三百十六元 (以上係由寶盛證券股份有限公司以短期借款
    方式支出)，造成損失五十四萬零四百八十二元。復因寶盛
    證券股份有限公司於九十一年十一月二十九日對乙○○及丁○○提起損害賠償之民事訴訟後，乙○○旋於同年十二月十
    一日對復華證券金融股份有限公司營業員戊○○及經理黃鐘
    彬提出偽造文書告訴，該案業經臺灣高等法院臺中分院檢察
    署以九十四年度上聲議字第五四號駁回乙○○對戊○○及黃
    鐘彬不起訴處分之再議聲請而確定在案；暨九十一年九月二
    十四日「融資融券契約書」上確有偽造之「乙○○」署名二
    枚、偽造之「丙○○」署名及印文各一枚、遭盜蓋之「乙○○」印文計四枚；「買賣證券授權書」上確有遭盜蓋之「乙○○」印文一枚、戊○○以鉛筆草擬之「乙○○」簽名一枚
    ；「復華公司交易帳戶申請表」申請人簽章欄內確有偽造之
    「乙○○」署名一枚、遭盜蓋之「乙○○」印文一枚；「復
    華公司提供不動產證明價值評估表」不動產所有人簽章欄內
    確有偽造之「丙○○」印文及署名各一枚等情，業經證人黃
    鐘彬於警詢及偵查中證稱：戊○○依被告囑託代辦帳戶融資
    契約之展期，並請求證金公司當日開放融資買進，而下單購
    買聯電三百五十張、友達三百張，總金額一千四百七十三萬
    元。旋於當日下午再請求被告補簽「融資融券契約書」，翌
    日戊○○無法聯絡上被告，且乙○○亦來電全盤否認有授權
    被告委買股票，並拒絕辦理股票交割事宜。九十一年九月二
    十六日寶盛證券公司即依規定申報違約處理，並於同年月二
    十七日反向沖銷結果，共損失五十四萬零四百八十二元，該
    款由寶盛證券公司墊付。另乙○○自八十八年有交易後，就
    沒再交易，被告及乙○○之前大多是由營業員廖芳菁、羅亞
    雀二人下單較多等語在卷，核與 (1)證人戊○○於警詢中證
    稱：伊於九十一年九月二十四日上午，接獲被告電話表示，
    要以乙○○所有之九七七之一號帳戶，委買聯電股票三百五
    十張、友達股票三百張，價格合計一千四百七十三萬元。寶
    盛證券公司旋於當日盤中要伊再請求被告補簽「融資融券契
    約書」等語；於偵查中證稱：九十一年九月下旬被告用電話
    及口頭通知伊下單買股票，所給的帳號是乙○○的帳戶，由
    於被告是舊客戶，股票有時效性，所以就讓乙○○事後再補
    簽名，因為當天股價下跌，第二天被告就沒有來簽名。被告
    是第一次請伊下單，之前都是跟別的營業員下單，都有交割
    ，沒有問題。之前被告就有利用乙○○的帳戶買賣股票的紀
    錄等語；(2)證人乙○○於偵查中證稱：「（本件丁○○用
    你名義買股票，有無經過你同意？）沒有。」、「（以前丁○○有無用你帳戶買股票？）有。」、「我八十四年開戶開
    始至八十八年間，我八十八年開始就沒有再交易，至今已經
    三年多，已是停止戶，除非要再跟銀行訂定契約，否則無法
    再下單。」、「委託書我沒有親自簽名，且是用鉛筆寫的，
    有很多我的字都不是我親簽的。他們向復華提出新的融資融
    券契約書也不是我親簽的，...。」、「（八十四年之前在
    寶盛證券的證券交易，都是你自己負責交易？）有的自己操
    作，有的委託操作，是操作到八十八年八月間。」、「（你
    委託何人操作？）委託丁○○操作。」、「（八十八年到九
    十一年間你有無在買股票？）沒有。」、「（你自己操作與
    委託丁○○操作期間有無作融資融券？）有。」、「（對黃
    鐘彬所言他沒有作業務，並沒有與客戶接觸，你有何意見？
    ）我沒有意見。因為他是業務員戊○○的主管，我是融資融
    券停止戶，要重新訂契約才能再以融資融券買賣，...。」
    、「（八十八年以後有無收過股票扣繳憑單或是股票通知？
    ）都沒有。我從八十八年八月十八日二筆後就都沒有交易，
    羅亞雀說的那幾筆是我委託他交易的沒有錯。」等語；於本
    院審理中結證：伊並未授權、同意任何人為上揭簽名、蓋章
    等語；(3)證人丙○○於偵查中證稱：「（提示復華證券信
    用交易開戶資料的同意書，是你簽名及蓋章的？）都不是。
    」、「（提示同意書、是否見過這顆印章？）沒有，印章不
    是我的，名字也不是我簽的。」、「（你本人名下有無不動
    產？）沒有。在臺南縣歸仁鄉的土地在很久之前就賣掉了。
    」、「（你原本土地的所有權狀是何人在保管？）放在臺中
    我跟我太太的房間內，沒有借給我兒子丁○○過。」、「（
    提示臺南歸仁鄉○○段一○○一地號土地所有權狀影本，是
    你原本土地的？）是。」、「（這張權狀為何會跑到復華證
    券去了？）我不知道。」、「（戊○○之前你是否見過？）
    沒有。她沒有去過我家。」、「（你的土地所有權狀是保管
    在臺中或臺南？）我從臺南來到臺中之前才將土地賣掉，當
    時土地是被法院拍賣掉的，『所以所有權狀沒繳回』，我就
    從臺南帶來臺中，『目前這張權狀在何處不清楚』。」、「
    （你的權狀為何會流落在外？）我不清楚。我找不到，是誰
    拿走的，我不清楚。」等語；於本院審理中結證：本件九十
    一年九月二十四日「融資融券契約書」及「復華公司提供不
    動產證明價值評估表」上之「丙○○」印文及簽名均非伊所
    為，印文也非真正，因伊所有之印章均為四個字即「丙○○
    印」等語；(4)證人即承辦如附表二帳戶之復華證券金融股
    份有限公司職員甲○○○於審理中結證：上開「融資融券契
    約書」、「復華公司信用交易帳戶申請表」及「復華公司提
    供不動產證明價值評估表」均係寶盛證券北屯分公司人員同
    時寄發予伊，伊收到時其上已有簽名及印文，乙○○舊帳戶
    因是融資戶且已超過三年未交易，所以必須重新開戶。且在
    證券實務上，如果是急件還是可以先下單，之後再補開帳戶
    ，把原來普通買進變成融資買進，在收盤後更正等語情節相
    符，並有寶盛證券公司北屯分公司臨時對帳單一張 (見九十
    二年度偵字第八九四六號偵查卷第一宗第一二三頁)、本院
    九十一年度訴字第三九八九號民事確定判決一份、九十一年
    九月二十四日「融資融券契約書」、「買賣證券授權書」(
    見本院卷第四○頁、第四一頁)、「復華公司交易帳戶申請
    表」及「復華公司提供不動產證明價值評估表」影本各一份
    (見九十二年度偵字第八九四六號偵查卷第二宗第二三頁、
    第二八頁)在卷可稽，已足認定。檢察官誤認「丙○○」印
    章係遭「盜用」云云，尚有未合，併此指明。
(二)被告雖辯稱：伊在「融資融券契約書」上簽署「乙○○」及
    「丙○○」姓名時，其上之印文均尚未蓋用，是後來有人蓋
    用上去。且伊係在戊○○叫伊簽名時才知戊○○係以乙○○
    帳戶下單云云。惟查，經本院調取並核閱「融資融券契約書
    」正本結果，該契約書上「乙○○」三字，尤其「玲」字之
    寫法相同，且其中立同意書人欄上所簽署之「玲」字並蓋過
    「乙○○」印文，足見立同意書人欄部分，顯係先蓋用印文
    之後被告才簽名，被告辯稱伊簽名時其上並無印文云云，顯
    與事實不符，不足採信。次查，寶盛證券公司北屯分公司所
    檢送之九十一年九月二十四日電話下單錄音帶一捲 (見九十
    二年度偵字第八九四六號偵查卷第二宗證物袋內)，確為被
    告與戊○○之對話錄音，業經證人戊○○於偵查中證述無訛
    ，核與證人鄭文玉及盛東彬分別於偵查中結證情節相符 (見
    同上偵查卷第六八頁、第一一二頁)，並有該捲錄音帶及譯
    文一份 (見同上偵查卷第一一六至一一八頁)在卷可憑，已
    足認定。再者，被告與戊○○於九十一年九月二十四日除有
    為譯文所載之對話內容外，並有後述對話內容，亦經本院勘
    驗該捲錄音帶無訛：
      (1) 女：你好。
          男：喂，妳好，我九七七之一。
          女：嘿，是。
      (2) 男：喂！
          女：要改時間嗎？
          男：不用！不用！
          女：好。
      (3) 語音：康和臺中分公司你好，請直接按分機號碼...
          請等一下..
          男：喂。
          女：你時間確定，跟我說好不好，看約在哪裡，等你
              喔，bye bye。
          男：好。
      (4) 女：喂！
          男：喂，『你說要帶印章還有交易記錄嘛』。
          女：對。
          男：好。
          女：啊那個徐明(聲音拉長)有嗎？
          男：有有有。
          女：後(音譯)，印章。
          女：啊可是徐明 (聲音拉長)那個的身份證影本有嗎
              ？
          男：沒有，...(聽不甚清楚) 再補送嘛。
          女：喔。
          男：那大概先約三點好嗎？
          女：喔..好，那先等一下..
          『 ......電話插撥通話....』
          女：喂！
          男：要不然二點半好了，好不好？
          女：好，謝謝，然後在哪裡？
          男：在場內(音譯)..不用，在那個中企好了。
          女：好，bye bye。
    是觀諸被告上開對話內容主動表示其為九七七之一 (即乙○○舊帳號末四碼)，之後並續為如譯文所載之對話內容一節
    ，被告顯係自始即指示戊○○以乙○○如附表一所示之舊帳
    戶下單融資買賣股票甚明。況本案下單金額高達一千四百七
    十三萬元，被告豈有在戊○○自己找帳戶下單情形下，事後
    率予配合戊○○在融資融券契約書上簽名之理，被告空言辯
    稱：伊並未指示戊○○以乙○○帳戶下單，而係戊○○下單
    叫伊去簽名時，伊才知戊○○係以乙○○帳戶下單云云，要
    係臨訟卸責之詞，委無可採。
(四)被告經通緝到案，於九十四年六月十九日偵查中 (係本案初
    次受訊)供稱：「（九十一年九月乙○○買賣證券受託契約
    書、買賣證券授權委託書何人制作？）是寶盛證券營業員戊○○叫我寫的，『她拿一疊資料』約我在北屯路上臺中企銀
    前，她在資料上以鉛筆打圈，要我寫妹妹乙○○，父親丙○○的名字，我就簽名字。」等語 (九十四年度偵緝字第九五
    一號偵查卷第十六頁)，核與上開錄音帶內通話內容相符。
    又如附表一所示帳戶確係乙○○所開設使用，業經證人乙○○證陳無訛，而該帳戶印鑑卡上留存之「乙○○」印文，與
    九十一年九月二十四日「融資融券契約書」及「買賣證券授
    權書」上所蓋用之「乙○○」印文，經本院民事庭送請國防
    部憲兵司令部刑事鑑識中心鑑定結果認：上開「融資融券契
    約書」及「買賣證券授權書」上之「乙○○」印文與如附表
    一所示帳戶印鑑卡上「乙○○」印文間，紋路、邊框均相吻
    合，有鑑驗通知書影本一份在卷可考 (見九十二年度偵字第
    八九四六號偵查卷第一宗第一五二頁)。再徵諸證人乙○○
    於本院審理中結證稱：伊不確定上開九十一年九月二十四日
    相關文件上之「乙○○」印章是否真正，因為印章已遺失好
    幾年等語、被告於審理中除未否認曾保管乙○○印章，且供
    稱：乙○○印章已遺失很久，是在何人手上遺失伊也不清楚
    云云；被告於九十一年九月二十四日上午與戊○○對話時主
    動稱：「你說要帶印章還有交易記錄嘛」等語，並表示有徐
    明 (舜)印章之意旨等情。再佐以證人黃鐘彬證稱：戊○○
    於九十一年九月二十四日當天下午請求被告補簽「融資融券
    契約書」等語、證人戊○○於警詢中證稱：公司於九十一年
    九月二十四日盤中請伊再請求被告補簽「融資融券契約書」
    等語；及被告顯係認購買上揭股票可獲取利潤，方電話指示
    戊○○下單購買上揭巨額股票，則被告當時如未持有「乙○○」印章，將如何領取其預計可賺得之金額；及上揭九十一
    年九月二十四日之「復華公司交易帳戶申請表」，雖係「浮
    貼」上影印之乙○○及丙○○舊身分證資料，惟該申請表並
    非影印之申請表，而係正本，且該申請表上半部之填表日期
    及開戶日期亦係戊○○於九十一年九月二十四日當天所代填
    ，業經證人戊○○於審理中結證明確。此外，該申請表上之
    「乙○○」印文及簽名亦均非影印，而係紅色印文及以藍色
    筆簽寫一情，亦經本院調取該申請表正本核閱無訛，另被告
    於審理中亦直承此部分之「乙○○」印文及簽名確為其所蓋
    用及簽署等節，均足徵被告當時確實持有「乙○○」真正印
    章，且至遲於九十一年九月二十四日下午與戊○○會合時即
    持有偽造之「丙○○」印章至明。從而，九十一年九月二十
    四日顯係因被告指示戊○○以乙○○九七七之一舊帳戶融資
    買賣股票，惟因該舊帳戶停止交易已逾三年，寶盛證券公司
    北屯分公司方面要求乙○○須另開新帳戶供作當日股票交易
    帳戶，戊○○乃於當日上午開始與被告聯繫辦理補正手續並
    與被告約定上揭會合時地後，持申設乙○○帳戶等所須填載
    之相關資料一疊與被告會合，並由被告在上揭資料上簽名、
    蓋印無疑，被告空以上開情詞置辯，顯係事後卸責之詞，不
    足採信。
(五)至證人戊○○於審理中雖證稱：九十一年九月二十四日「融
    資融券契約書」、「買賣證券授權書」及「復華公司開戶申
    請表」，都是被告於九十一年九月二十四日白天，在臺中市
    ○○街的寶盛北屯分公司同時交予伊，被告拿過來時，上面
    「乙○○」名字均已經寫好，印章也蓋好了。至「復華公司
    提供不動產估價表」伊則未看過云云。惟查，證人戊○○於
    警詢中先係證稱：「..，我於當日 (九十一年九月二十四日
    )已自徐金雄 (即被告)處，收受乙○○之「買賣證券授權書
    」一紙（有蓋章但未簽名），..。」、「（未簽名的買賣證
    券授權書，可否買賣股票？）因為他之前就有交易過，『我
    不曉得公司沒有乙○○的授權書，所以我才會讓他下單』。
    」云云，於偵查中則改稱：「..，(被告)在九十一年九月下
    旬用電話及口頭通知我下單買股票，所給我的帳號是乙○○
    的，我說按規定要有委任書，他就『寄一張』有蓋印鑑章的
    委任書過來，....，」云云，核與證人戊○○上揭於審理中
    所述及上開下單過程之電話錄音內容情節不符，即難遽以採
    信，附此指明。
(六)綜上所述，被告所辯要係事後避重就輕之詞，尚難憑採。本
    案事證明確，被告犯行堪以認定。
二、按一連續犯之成立，除主觀上須基於一個概括之犯意外，客
    觀上須先後數行為，逐次實施而具連續性，侵害數個同性質
    之法益，其每一前行為與次行為，依一般社會健全觀念，在
    時間差距上，可以分開，在刑法評價上，各具獨立性，每次
    行為皆可獨立成罪，構成同一之罪名，始足當之；如數行為
    於同時同地或密切接近之時地實施，侵害同一之法益，各行
    為之獨立性極為薄弱，依一般社會健全觀念，在時間差距上
    ，難以強行分開，在刑法評價上，以視為數個舉動之接續施
    行，合為包括之一行為予以評價，較為合理，則屬接續犯，
    而為包括之一罪。又盜用印章與盜用印文為不同之犯罪態樣
    ，盜取他人之印章持以蓋用，當然產生該印章之印文，只成
    立盜用印章罪，不應再論以盜用印文罪，亦非盜用印章行為
    為盜用印文行為所吸收 (最高法院八十六年臺上字第三二九
    五號判例意旨參照)。查，被告丁○○係於九十一年九月二
    十四日下單與戊○○會合後，始於密接時間為上揭犯行，業
    如前述，是核被告所為，係犯刑法第二百十六條、第二百十
    條之行使偽造私文書罪。被告委由不知情之成年刻印人員偽
    造「丙○○」印章；及將偽造之「融資融券契約書」、「交
    易帳戶申請表」及「不動產證明價值評估表」之私文書各一
    張，交予戊○○帶回寶盛證券公司北屯分公司，再由該公司
    不知情之承辦人員將該三張偽造私文書各一張，轉交予復華
    證券金融股份有限公司據以開設如附表二所示帳戶部分，均
    為間接正犯。再者，被告偽造「丙○○」印章一顆、在「融
    資融券契約書」上偽造「乙○○」、「丙○○」署名、偽造
    「丙○○」印文、偽造並行使「復華公司交易帳戶申請表」
    及「復華公司提供不動產證明價值評估表」部分，雖均未據
    檢察官起訴，惟既均與經起訴部分具有實質上一罪關係，而
    為起訴效力所及，本院自應併予審理。被告所為盜用「乙○○」印章之行為係偽造私文書之部分行為；其偽造「丙○○
    」印章之行為係偽造「丙○○」印文之階段行為，偽造「丙○○」印文、署名及「乙○○」署名之行為均為偽造私文書
    之部分行為，均不另論罪。又被告偽造私文書後復持以行使
    ，其偽造私文書之低度行為，應為行使偽造私文書之高度行
    為所吸收，亦不另論偽造私文書罪。再同時偽造同一被害人
    之多件同類文書時，其被害法益仍僅一個，不能以其偽造之
    文書件數，計算其法益。此與同時偽造不同被害人之文書時
    ，因有侵害數個人法益，係一行為觸犯數罪名者迥異 (最高
    法院八十九年度臺上字第二七三○號判決意旨參照)。被告
    在上開「融資融券契約書」上接續盜蓋「乙○○」印文、偽
    造「丙○○」印文及「乙○○」、「丙○○」署名而偽造該
    份私文書及被告同時將上開四份文書交予戊○○帶回寶盛證
    券公司，再由該公司不知情之承辦人員將「買賣證券授權書
    」以外之其餘三份文書交予復華證券金融股份有限公司據以
    開設如附表二所示帳戶之行為，均係以一行為侵害數罪名，
    侵害乙○○及丙○○之法益，為想像競合犯，應從一重處斷
    。爰審酌被告前無犯罪紀錄，素行尚可，有臺灣高等法院被
    告前案紀錄表一份在卷可稽；被告犯罪之動機、目的、手段
    、犯罪後即逃逸拒不出面辦理交割及拒與乙○○等家人聯絡
    ，致寶盛證券股份有限公司代墊款項交割，經反向沖銷結果
    造成差額損失五十四萬零四百八十二元及造成乙○○因而誤
    認對象，只對戊○○及黃鐘彬二人提出偽造文書告訴，嗣經
    臺灣臺中地方法院檢察署檢察官以九十二年度偵字第八九四
    六號為不起訴處分後，乙○○復對該二人均提出再議，再由
    臺灣高等法院臺中分院檢察署以九十四年度上聲議字第五四
    號駁回再議確定；被告經通緝到案後，雖坦承在「融資融券
    契約書」上偽造「乙○○」及「丙○○」簽名之事實，惟猶
    飾詞避重就輕，矢口否認其餘犯行，及被告自九十一年九月
    二十五日起即避不出面處理，嗣於九十四年五月二十日經本
    院以九十一年度訴字第三九八九號民事判決：被告應給付寶
    盛證券股份有限公司五十四萬六千八百四十八元及自九十二
    年一月二十八日起至清償日止按年息百分之五計算之利息(
    包括差額損失五十四萬零四百八十二元，以及用短期借款方
    式支出墊款，所應支付之利息六千三百六十六元，已告確定
    在案)及被告於九十四年六月十八日二十三時三十分許為警
    緝獲後至今，始終未曾賠償寶盛證券股份有限公司分文之態
    度暨乙○○表示不願追究被告犯行等一切情狀，量處如主文
    所示之刑，並諭知易科罰金之折算標準。
三、九十一年九月二十四日「融資融券契約書」上偽造之「乙○○」署名二枚、偽造之「丙○○」署名及印文各一枚；「復
    華公司交易帳戶申請表」上申請人簽章欄內偽造之「乙○○
    」署名一枚；「復華公司提供不動產證明價值評估表」不動
    產所有權人簽章欄內偽造之「丙○○」印文及署名各一枚，
    均應依刑法第二百十九條規定予以宣告沒收。又上開偽造之
    「丙○○」印章一顆，雖未扣案，惟既查無積極證據足認業
    已滅失，仍應依刑法第二百十九條規定予以宣告沒收。至「
    買賣證券授權書」上戊○○以鉛筆草擬之乙○○簽名一枚，
    顯係戊○○預先擬寫以供被告或乙○○辨視所應簽名位置，
    難認係屬戊○○所偽造之「乙○○」署名，爰不予宣告沒收
    。又「復華公司提供不動產證明價值評估表」申請人姓名欄
    內之「乙○○」字樣，僅在識別帳戶申請人為何人，其既非
    表示乙○○本人簽名之意思，自不生偽造署名之問題 (最高
    法院七十六年度臺上字第二七二四號判決意旨參照)，均附
    此敘明。
據上論斷，應依刑事訴訟法第二百九十九條第一項前段，刑法第
二百十條、第二百十六條、第五十五條、第四十一條第一項前段
、第二百十九條，罰金罰鍰提高標準條例第二條，判決如主文。
中　　華　　民　　國　　94　　年　　11　　月　　30　　日
                    臺灣臺中地方法院刑事第十庭
                        審判長法  官  郭瑞祥
                              法  官  黃炫中
                              法  官  江奇峰
上正本證明與原本無異。
如不服本判決，應於送達後十日內向本院提出上訴狀（須附繕本
），上訴於臺灣高等法院臺中分院。
                              書記官  陳美年
中　　華　　民　　國　　94　　年　　11　　月　　30　　日
附錄本案所犯法條：
刑法第二百十條：
偽造、變造私文書，足以生損害於公眾或他人者，處五年以下有
期徒刑。
刑法第二百十六條：
行使第二百十條至第二百十五條之文書者，依偽造、變造文書或
登載不實事項或使登載不實事項之規定處斷。
附表一
┌─────┬───────────┬─────────┬──────┐
│戶名      │金融機構              │帳號              │開戶日期 (民│
│          │                      │                  │國)         │
├─────┼───────────┼─────────┼──────┤
│乙○○    │臺中市第七信用合作社  │0000000之一│八十四年九月│
│          │                      │                  │十一日      │
└─────┴───────────┴─────────┴──────┘
附表二
┌─────┬───────────┬─────────┬──────┐
│戶名      │金融機構              │帳號              │開戶日期 (民│
│          │                      │                  │國)         │
├─────┼───────────┼─────────┼──────┤
│乙○○    │復華證券金融股份有限公│0000000    │九十一年九月│
│          │司                    │                  │二十四日    │
└─────┴───────────┴─────────┴──────┘
